---
title: "Optymalizacja elektrowni s³onecznej"
author: "Szymon Kasperski"
date: '`r format(Sys.Date(), "%B %d, %Y")`'
output: 
  html_document: 
    toc: true
---

## Krótkie podsumowanie
Wynikiem przeprowadzonych badañ jest stworzony model predykcji wytworzonej energii przez panel s³oneczny w danej godzinie na podstawie informacji dostarczonych przez czujnik znajduj¹cy siê przy nim. Badania pokazuj¹, ¿e z du¿¹ pewnoœci¹ mo¿na przewidzieæ iloœæ wyprodukowanej energii na podstawie stanu pogody zanotowanego przez czujnik przy panelu. Kluczowymi atrybutami okaza³y siê nas³onecznienie, zachmurzenie i wilgotnoœæ, co nie jest szokuj¹ce. Wa¿n¹ obserwacj¹ jest równie¿ cyklicznoœæ œredniej wyprodukowanej energii przez panel s³oneczny w ci¹gu roku. W miesi¹cach zimowych panele produkuj¹ znacznie mniej energii ni¿ w miesi¹cach letnich, czasami bardzo znikome iloœci. Badania pokazuj¹, ¿e idealne miejsce na umiejscowienie panelu s³onecznego
to takie, które ma du¿e nas³onecznienie podczas ca³ego roku i gdzie niebo jest bezchmurne. 

```{r setup, echo=FALSE, warning=FALSE, message=FALSE, cache=TRUE}
knitr::opts_chunk$set(echo = TRUE)
#kod wyliczaj¹cy wykorzystane biblioteki
devtools::install_github("rstudio/EDAWR")
devtools::install_github("rstudio/dplyr")
devtools::install_github("rstudio/ggplot2")
devtools::install_github("ropensci/plotly")
devtools::install_github("taiyun/corrplot")
#install.packages("caret"", dependencies = TRUE)
#install.packages("mxnet")
#wiecej bibliotek
```

```{r libraries, echo=FALSE, warning=FALSE, message=FALSE, include=FALSE}
library(EDAWR)
library(ggplot2)
library(dplyr)
library(plotly)
library(corrplot)
library(caret)
#wiecej bibliotek
```

```{r import, cache=FALSE, include=FALSE}
solar_data <- read.csv("elektrownie.csv", row.names=1)
solar_data$data <- as.POSIXct(solar_data$data, format="%m/%d/%Y %H:%M")
solar_data_copy <- solar_data
```

## Wstêp, Rozmiar zbioru i podstawowe statystyki.

Celem przeprowadzonych badañ by³o stworzenie regresora pozwalaj¹cego jak najlepiej przewidzieæ iloœæ wyprodukowanej energii przez panel s³oneczny w danej godzinie, na podstawie dostarczonych informacji. 
Dane zawieraj¹ `r nrow(solar_data)` obserwacji, po `r length(solar_data)` atrybutów ka¿da. Poni¿ej znajduje siê próba opisania wszystkich atrybutów wraz z krótkimi statystykami dotycz¹cymi rozk³adu ich wartoœci.

### Dane czujnika
```{r sensor_data}
lapply(solar_data[, c('idsito', 'idmodel', 'idbrand', 'ageinmonths')], summary)
```
Pierwsze 3 zawieraj¹ informacje o identyfikatorze, modelu i marce czujnika.
W tym zbiorze mo¿na wyró¿niæ `r length(table(solar_data$idsito))` czujników, o `r length(table(solar_data$idmodel))` ró¿nych modelach, wyprodukowanych przez `r length(table(solar_data$idbrand))` ró¿nych producentów. Wszystkie wartoœci tych atrybutów zosta³y znormalizowane i zawieraj¹ siê w przedziale <0:1>. Czwarty atrybut (tak samo znormalizowany) opisuje wiek danego czujnika, jego wartoœæ jest sta³a dla ka¿dego idsito.

### Czas
```{r time_data}
lapply(solar_data[, c('anno', 'day', 'ora', 'data')], summary)
```
Powy¿sze atrybuty opisuj¹ czas dokonania pomiaru. Anno okreœla rok dokonania pomiaru i przyjmuje dwie wartoœci; 2012 i 2013. Day, jak sama nazwa wskazuje, okreœla dzieñ dokonania pomiaru. Przyjmuje `r length(table(solar_data$day))` ró¿nych wartoœci, co sugeruje, ¿e odzwierciedla kalendarzowy dzieñ dla danego roku. Atrybut ora przyjmuje `r length(table(solar_data$ora))` ró¿nych wartoœci, co sugeruje, ¿e pomiary by³y dokonywane w 19 ró¿nych godzinach dla ró¿nych dób. Po przylrzeniu siê wartoœciom atrybutu *data* mo¿na zauwa¿yæ, ¿e pomiary dla ka¿dego dnia by³y przeprowadzane w godzinach 2:00 - 20:00, co godzinê. Ostatni atrybut zawiera informacje zawarte w trzech poprzednich; rok, dzieñ, godzinê dokonania pomiaru w bardziej przystêpnej postaci - jako (nieznormalizowany) ci¹g znaków.

### Po³o¿enie
```{r loc_data}
lapply(solar_data[, c('lat', 'lon')], summary)
```
Powy¿sze atrybuty opisuj¹ fizyczne po³o¿enie czujników. Wartoœci atrybutu lat opisuj¹ szerokoœæ geograficzn¹, a lon d³ugoœæ. Zakres wartoœci atrybutu lat to <`r min(solar_data[, 'lat'])`:`r max(solar_data[, 'lat'])`>, co sugeruje, ¿e czujniki po³o¿one by³y na podobnej szerokoœci geograficznej.

### Warunki atmosferyczne
```{r atmo_data}
lapply(solar_data[, c('temperatura_ambiente', 'irradiamento', 'pressure', 'windspeed', 'humidity', 'dewpoint', 'windbearing', 'cloudcover', 'irr_pvgis_mod', 'icon')], summary)
```
Powy¿sze atrybuty opisuj¹ aktualn¹ pogodê "mierzon¹" podczas zapisu danych przez czujnik. Opisuj¹ odpowiednio: temperaturê powietrza, stopieñ nas³onecznienia, ciœnienie atmosferyczne, prêdkoœæ wiatru, wilgotnoœæ, temperaturê punktu rosy, zachmurzenie i ponownie stopieñ nas³onecznienia, tym razem generowany przez pogodowe API (Photovoltaic Geographical Information System). Ostatnia zmienna (icon) przyjmuje tylko 7 ró¿nych wartoœci, co sugeruje, ¿e mo¿e reprezentowaæ "obecny stan pogody" (ikonê), obliczany przez czujnik lub, co jest bardziej prawdopodobne, dostarczany przez pogodowe API. Zdroworozs¹dkowo nas³onecznienie powinno pe³niæ kluczow¹ rolê przy generowaniu energii przez panele s³oneczne, zatem podwojenie obserwacji w tym przypadku zdaje siê byæ ca³kowicie uzasadnione; umo¿liwa to wyeliminowanie potencjalnych b³êdnych pomiarów.

### Po³o¿enie s³oñca

```{r sun_data}
lapply(solar_data[, c('altitude', 'azimuth', 'dist')], summary)
```
 *Azimuth* to azymut, czyli  k¹t zawarty miêdzy pó³nocn¹ czêœci¹ po³udnika odniesienia a danym kierunkiem poziomym. Zmienna *altitude* opisuje wysokoœæ, prawdopodobnie s³oñca nad horyzontem, poniewa¿ jej wartoœci rosn¹ do godzin po³udniowych, a nastêpnie malej¹. Zmienna *dist* jest taka sama dla wszystkich czujników oraz zmienia siê ka¿dego dnia. Przygl¹daj¹c siê wykresowi zale¿noœci jej wartoœci od *day*(czyli dnia roku) ³atwo zauwa¿yæ cyklicznoœæ. Prawdopodobnie okreœla ona odleg³oœæ Ziemi od S³oñca w danym dniu i nie pochodzi bezpoœrednio od czujnika.

```{r plot_1}
ggplot() + geom_line(data = solar_data, aes(x = day, y = dist)) + labs(title="Zmiana atrybutu dist w dniach roku")
```

### PCNM
```{r pcnm_data}
lapply(solar_data[, 33:47], summary)
```
Atrybuty PCNM (z angielksiego Principal coordinates of neighbour matrices) to najprawdopodobniej zmienne pozwalaj¹ce opisaæ dok³adniej po³o¿enie ka¿dego czujnika wzglêdem innych czujnikóW. Pozwalaj¹ na bardziej wnikliw¹ analizê po³o¿enia dla ka¿dego z czujników poprzez stworzenie w³asnej macierzy s¹siedztwa dla ka¿dego z nich. Wartoœci tych parametrów s¹ sta³e dla *idsito*.

### Atrybuty *I
```{r}
lapply(solar_data[, c(20:26, 30:32, 49)], summary)
```
Atrybuty pogodowe z *i* na koñcu zapewne s¹ wynikiem transformacji wartoœci tych samych atrybutów bez litery *i*. Wydaje siê byæ prawdopodobne, ¿e do obliczenia ich wartoœci pos³u¿y³, wspomniany w poprzedniej grupie atrybutów, aglorytm rozwi¹zuj¹cy problemem autokorelacji przestrzennej, wynikaj¹cej z bliskiego po³o¿enia czujnikóW.

### Energia
```{r energy_data}
lapply(solar_data["kwh"], summary)
```
Ostatni analizowany atrybut to znormalizowana do przedzia³u <0:1> wartoœæ wytworzonej energii przez dany czujnik w danym dniu o danej godzinie. Wartoœæ tej zmiennej ma docelowo zostaæ "przewidziana" na podstawie wartoœci pozosta³ych parametrów.

## Interaktywny wykres
```{r interactive_plot, fig.width=9, fig.height=7, fig.align='center'}
solar_data_monthYear <-  solar_data %>% mutate(month_year = format(as.POSIXct(data), "%Y/%m")) %>% group_by(idsito, month_year) %>% summarise(sum_of_kwh = sum(kwh))
plot <- ggplot() + geom_line(data=solar_data_monthYear, aes(x=month_year, y=sum_of_kwh, group=idsito, color=factor(x = 1*idsito, labels=c(1:17)))) + labs(color="Legenda") + labs(title="Miesiêczna produkcja energi dla czujników", x="year_month") +
theme(axis.text.x=element_text(angle=90, vjust=0.5), axis.title.x = element_text(vjust=2.5))
ggplotly(plot)
```
Powy¿szy interaktywny wykres pozwala porównaæ sumê wyprodukowanej energii przez czujniki w ka¿dym miesi¹cu. 

Analizuj¹c wykres mo¿na dojœæ do nastêpuj¹cych wniosków:
  * czujniki ulegaj¹ awariom; potencjalne awarie wystêpuj¹ w miejscach drastycznego spadku produkowanej energii do 0 (np. czujnik 16 w sierpniu 2013r., ),
··* krzywa miesiêcznej sumy produkowanej energii dla grupy czujników ma podobny kszta³t,
··* czêœæ czujników odnotowa³a bardzo nisk¹ produkcjê energii w styczniu 2013r., efekt ten móg³ byæ spowodowany przykryciem ich przez œnieg
··* czujnik 10 zdecydowanie lepiej prosperowa³ w ostatnim kwartale 2012 w porównaniu do reszty. 

## Przetwarzanie brakuj¹cych danych

Z niewyjaœnionych przyczyn `r sum(is.na(solar_data))` wartoœci zmiennej *data* zosta³o Ÿle zapisanych po zmianie formatu tej kolumny z tekstu na POSIXct. Z racji ¿e obserwacji tych jest garstka, zosta³y one usuniête. 

W pierwotnym zbiorze problem pustych danych nie wystêpuje - wszystkie dane na pierwszy rzut oka zdaj¹ siê byæ racjonalne. Po analizie wykresu z poprzedniego rozdzia³u mo¿na zauwa¿yæ problem awarii czujnika, czyli brakuj¹cych pomiarów wyprodukowanej energii przez dany czujnik. Dla stworzenia najlepszego modelu predykcji nale¿y zapewniæ najlepsz¹ jakoœæ pomiarów dla atrybutów najsilniej skorelowanych z *kwh*. W zwi¹zku z tym, brakuj¹ce pomiary *kwh* (gdy wartoœæ wynosi 0), gdy nas³onecznienie ma wartoœæ wiêksz¹ od 0 i takie, które zanotowa³y niezerow¹ produkcjê energii przy zerowym nas³onecznieniu nale¿y rozwa¿yæ ponownie i przypisaæ im bardziej racjonalne wartoœci.

Obserwacjom, których *kwh* wynosi³o 0, a nas³onecznienie by³o wiêksze od zera przypisano œredni¹ wartoœæ wytworzonej energii w danej godzinie w danym tygodniu przez dany czujnik. 

```{r data_repair, warning=FALSE, echo=FALSE}
solar_data_repaired <- solar_data_copy[complete.cases(solar_data_copy), ] %>% mutate(week = strftime(data, format="%W")) %>% mutate(month = strftime(data, format="%m"))
solar_data_repaired <- solar_data_repaired %>% group_by(idsito, anno, week, ora) %>% mutate(kwh = ifelse(kwh == 0 & (irradiamento > 0 | irr_pvgis_mod > 0), mean(kwh), kwh))
solar_data_repaired <- solar_data_repaired %>% group_by(idsito, anno, week, ora) %>% mutate(irradiamento = ifelse(irradiamento == 0 && kwh > 0, mean(irradiamento), irradiamento))
solar_data_repaired <- solar_data_repaired %>% group_by(idsito, anno, week, ora) %>% mutate(irr_pvgis_mod = ifelse(irr_pvgis_mod == 0 && kwh > 0, mean(irradiamento), irradiamento))
```

## Korelacja atrybutów
Stworzono macierz korelacji pomiêdzy (prawie)wszystkimi atrybutami (bez atrybutów: "data" oraz "idsito")
```{r corr_matrix, fig.width=10, fig.height=10, echo=FALSE}
#cor <- rcorr(as.matrix(solar_data[, !names(solar_data) %in% c("data", "idsito")]))
corr_matrix <- cor(as.matrix(solar_data[, !names(solar_data) %in% c("data", "anno")]), method = "spearman")
corrplot(as.matrix(corr_matrix), order = "FPC", type="lower", tl.col = "black", tl.srt = 45)
```
Analizuj¹c powy¿sz¹ macierz pod k¹tem korelacji atrybutu *kwh* z pozosta³ymiy atrybutami mo¿na ³atwo zauwa¿yæ odwrotn¹ korelacjê z wartoœci¹ *humidity*(wilgotnoœæ) co jest logiczne, poniewa¿ opad deszczu, któremu towarzysz¹ chmury, skutecznie zmniejsza iloœæ wytwarzanej energii przez panel s³oneczny.
Wystêpuje równie¿ odwrotna korelacja z wartoœci¹ atrybutu azimuthi.

Co najwa¿niejsze, atrybut *kwh* jest skorelowany silnie z wartoœciami *irri* oraz *irri_pvgis_mod*, czyli atrybutami opisuj¹cymi nas³onecznienie.

Mo¿na tak¿e zauwa¿yæ na niektórych atrybutach s³ab¹ odwrotn¹ korelacjê pomiêdzy parami atrybut-atrybuti.

## Próba stworzenia regresora
```{r regessor_creation, warning=FALSE, echo=FALSE, message=FALSE, error=FALSE}

#getMonthsMean <- function(dataset, id, yearNumb, monthNumb, hour) {
#  cols_kwh <- dataset %>% filter(idsito == id & anno != yearNumb & month == monthNumb & ora == hour) %>% select(kwh)
#  return(mean(cols_kwh$kwh))
#} 

#solar_data_repaired <- solar_data_repaired %>% group_by(idsito, anno, month, ora) %>% 
#  mutate(kwh = ifelse(sum(kwh) == 0 & idsito == 0.4 & anno == 2013 & month == "08", getMonthsMean(solar_data_repaired, idsito, anno, month, ora), kwh)) #próba uzupe³nienia brakuj¹cych wartoœci czujnika 16 - jako œrednia miesi¹ca z innego roku
solar_data_repaired <- solar_data_repaired %>% filter(idsito != 0.25 & idsito != 0.4) #usuniêcie pomiarów z czujnika 10
#solar_data_repaired$kwh[is.na(solar_data_repaired$kwh)] <- 0 #przywrócenie wartoœci 0 dla nieuzupe³nionych elementów
solar_data_repaired <- solar_data_repaired %>% select(-c(data,month, week)) #wyrzucenie nie

set.seed(23) #kod zapewniaj¹cy powtarzalnoœæ wyników

inTraining <-
    createDataPartition(
        y = solar_data_repaired$kwh,
        p = .75,
        list = FALSE)

training <- solar_data_repaired[ inTraining,]
testing  <- solar_data_repaired[-inTraining,]

ctrl <- trainControl(
    method = "repeatedcv",
    number = 2,
    repeats = 5)


fitLM <- train(kwh ~ .,
             data = training,
             method = "lm",
             trControl = ctrl)

fitLARS<- train(kwh ~ .,
             data = training,
             method = "lars",
             trControl = ctrl)#Least Angle Regression

fitGBM <- train(kwh ~ .,
             data = training,
             method = "gbm",
             trControl = ctrl)

#fitLM$results$RMSE
#fitLARS$results$RMSE
#fitGBM$results$RMSE
```
Przed przyst¹pieniem do stworzenia modelu regresji, ze zbioru danych usuniêto pomiary dotycz¹ce odstaj¹cego czujnika 10 oraz wadliwego czujnika 16. W ten sposób wyniki algorytmów predykcji bêd¹ bardziej rzetelne.
Wartoœci rmse wygl¹daj¹ nastêpuj¹co:
··* Regresja liniowa: `r min(fitLM$results$RMSE)`
··* Least angle regression: `r min(fitLARS$results$RMSE)`
··* Uczenie maszynowe: `r min(fitGBM$results$RMSE)`

Stworzono 3 modele regresji u¿ywaj¹ce metod: regresji liniowej, least angle regression, uczenia maszynowego. Najlepszy wyniki zanotowano dla ostatniego algorytmu, którego b³¹d œredniokwadratowy wyniós³ `r min(fitGBM$results$RMSE)`.

W fazie testowej wykorzystywano równie¿ algorytm random forest, którego b³¹d œredniokwadratowy wypada³ jeszcze lepiej, natomiast ³atwo mo¿na by³o spostrzec jego przeuczenie, wynikaj¹ce z przypisania najwiêkszych wag atrybutom na zdrowy rozs¹dek ma³o istotnym (annoy, day, lat...).

## Analiza modelu regresji
```{r regressor_rating, echo=FALSE}
varImp(fitGBM)
```
Jak widaæ, do przewidzenia iloœci wytworzonej energii przez panel s³oneczny najlepiej nadaj¹ siê dane dotycz¹ce nas³onecznienia (*irradiamento*, *irri*), co nie jest ¿adnym zaskoczeniem. Dalej wymienione atrybuty s¹ znacznie mniej istotne. Trzecim w kolejnoœci (co ciekawe) atrybutem jest godzina (*ora*), co oznacza, ¿e wytworzona energia jest podobna dla dwóch obserwacji dokonanych w ró¿nych dnaich, ale o tych samych godzinach. Nastêpne w kolejnoœci atrybuty opisuj¹ wilgotnoœæ, nas³onecznienie, po³o¿enie s³oñca i zachmurzenie. 